【裁判字號】    90,上訴,3386
【裁判日期】    901218
【裁判案由】    偽造文書等
【裁判全文】
臺灣高等法院刑事判決                            九十年度上訴字第三三八六號
    上  訴  人  臺灣桃園地方法院檢察署檢察官
    被      告  丙○○○
右上訴人因被告偽造文書等案件，不服臺灣桃園地方法院九十年度訴字第八九四號，
中華民國九十年八月二十九日第一審判決（起訴案號：臺灣桃園地方法院檢察署八十
九年度調偵字第二五八號）提起上訴，本院判決如左：
    主  文
上訴駁回。
    理  由
一、公訴意旨略以：被告丙○○○意圖為自己不法之所有，於民國八十四年十二月十
    五日自任互助會首，召集合會，會員連同會首共計三十八人，約定每人每會為新
    台幣（下同）二萬元，採內標方式標會，詎丙○○○竟偽造會員甲○○○之標單
    標得會款，並使不知情之會員乙○○○繼續支付會款，嗣丙○○○於八十六年十
    一月間無故宣告倒會，同年十二月間甲○○○亦告知並未標會，乙○○○始知受
    騙，經乙○○○提起告訴，認被告涉有刑法第二百十六條、第二百二十條、第二
    百十條之行使偽造準私文書與刑法第三百三十九條第一項之詐欺取財罪嫌云云。
二、公訴人指被告犯罪，無非係以告訴人乙○○○之告訴及互助會單一紙、錄音帶一
    捲（含譯文），證人朱麗蓉證述錄音內容為其與證人甲○○○之對話等，資為論
    據。
三、訊據被告於警訊、偵查及原審、本院均堅決否認有公訴人所指之犯行，其辯稱略
    以：甲○○○有參加一會，她同意借給我標，我是八十六年七月份告訴她，跟她
    借標，至同年八月才標到，我告訴她我有困難，請她借給我標，她說好，利息是
    她付活會的錢，我付死會的錢等語。
四、按犯罪事實應依證據認定之，無證據不得推定其犯罪事實，又證人於審判外之陳
    述，除法律有規定者外，不得作為證據，刑事訴訟法第一百五十四條、第一百五
    十九條定有明文。告訴人之告訴，係以使被告受刑事訴追為目的，是其陳述是否
    與事實相符，仍應調查其他證據以資審認（最高法院五十二年度台上字第一三０
    ０號判例參照）經查：
  (一)證人甲○○○（原審載為任劉筱玫，互助會會單上編號第二十八號載為劉筱玫）
    於偵查中證述：我是有借我的名義給被告標會，她有告知我，但沒有告訴我何時
    標到的。每次被告招會都有先跟我說借我的名字標會，但我仍付活會的錢。倒會
    後，我只拿到二萬八千元等語。其於原審及本院亦到庭證稱：我參加一會，被告
    先前曾跟我提過，我同意被告借標，但是當月沒標到，是後來才標到。前面兩個
    會我都這樣借給被告標過會。因為是內標，看她標多少錢，我就拿那些錢當利息
    等語，並經證人即甲○○○之夫任芳明於原審審理中證稱：我太太（甲○○○）
    與被告有多次會的往來，前面的會被告也有跟我太太借標，我太太同意後，我們
    再拿尾會，本件互助會亦如我太太所述無誤等語，核與被告所述相符。證人甲○○○既為該互助會會員，且有參加一會，且被告事前已徵得甲○○○之同意借標
    ，即已經甲○○○合法授權以其名義標會，即難認被告有偽造甲○○○名義填寫
    標單冒標而詐取標會會員之會款情事。
  (二)依告訴人所提出其女朱麗蓉與甲○○○之對話錄音帶，經當庭播放勘驗及核對譯
    文，證人甲○○○有於對話中言及：「因為會倒了之後，我才知道我的份已經是
    死會了」「王素音沒跟我講，到倒的時候，才說我的會是死會」云云。甲○○○
    固於原審及本院是認錄音內容是其所講，惟以「那是因為告訴人要我把死會的錢
    給她，但是我不願意，因為我是活會，我是針對會頭給活會的錢，我才這樣回答
    她，我的意思是我雖然是死會了，但是針對會頭我是活會，我不願意付死會的錢
    ，錄音帶內容是因為告訴人要我拿死會的錢給她抵債，我才會這樣講」「是乙○○○的女兒朱麗蓉打電話給我，然後用話激我，於不知情的情況下錄音」等語，
    告訴人乙○○○於原審審理中亦稱：「這個錄音帶是我女兒（朱麗蓉）錄的，沒
    有告訴對方要錄音」云云，證人朱麗蓉亦稱：「甲○○○不知道我當時有錄音」
    等語。故依上所述，雖證人甲○○○於該次與朱麗蓉對話中有為上開陳述，惟此
    項錄音內容係證人於審判外之陳述，且該錄音又係於證人甲○○○不知情之情況
    下所錄，依刑事訴訟法第一百五十九條規定，即不得作為證據，自不得據以為被
    告不利之認定。
  (三)證人曾玉英於偵查、原審，證人宋林珠、謝高彩珠於原審，證人巫清能、巫劉月
    嬌於本院之證言，亦均不能證明被告有冒用甲○○○名義偽造標單、詐欺情事。
  (四)至互助會單僅記載會員名義及部分標會日期、金額，並不能證明被告有何偽造準
    私文書、詐欺情事。
  (五)此外，又查無其他積極證據足資佐證告訴人所指被告有偽造甲○○○名義標單冒
    標會款之事實，依前開說明，自不得僅憑告訴人之指述而據以認定被告犯罪。綜
    上所述，不能證明被告有公訴人所指犯罪，自應諭知被告無罪之判決。
五、原審以不能證明被告有公訴人所指之犯罪行為，依刑事訴訟法第三百零一條第一
    項，為被告無罪判決之諭知，其認事用法核無不當，檢察官循告訴人之請求，略
    以『原審之證據未調查明確致案情未明』為由提起上訴，指摘原判決不當，請求
    撤銷改判，即無理由，應予駁回。
據上論斷，應依刑事訴訟法第三百六十八條判決如主文。
本案經檢察官郭啟東到庭執行職務。
中      華      民      國      九十      年     十二     月    十八    日
                              臺灣高等法院刑事第二十一庭
                                  審判長法  官  葉  騰  瑞
                                        法  官  莊  明  彰
                                        法  官  黃  國  忠
右正本證明與原本無異。
檢察官如不服本判決應於收受送達後十日內向本院提出上訴書狀，其未敘述上訴理由
者並得於提起上訴後十日內向本院補提理由書（均須按他造當事人之人數附繕本）。
                                        書記官  劉  貞  達
中      華      民  國      九十      年     十二     月    二十    日


司法院資訊處製作；財團法人民間司法改革基金會備份。
